臺灣高等法院刑事裁定
110年度毒抗字第1702號
抗  告  人
即  被  告  沈汶彬



上列抗告人即被告因違反毒品危害防制條例案件，不服臺灣基隆
地方法院110年度毒聲字第624號，中華民國110年11月15日裁定
（聲請案號：110年度聲觀字第537號），提起抗告，本院裁定如
下：
    主  文
抗告駁回。                                              
    理  由
一、原裁定意旨略以：抗告人即被告於偵查中坦承施用第一級毒
    品海洛因及第二級毒品甲基安非他命之犯行不諱，且採尿送
    鑑確呈施用上開毒品之陽性反應，有聲請書所載之濫用藥物
    檢驗報告及相對應之尿液檢體對照表在卷可參。另其於前次
    強制戒治執行完畢釋放後，於3年後始再犯本件施用毒品犯
    行，有本院被告前案紀錄表在卷可稽，依前開說明，自應由
    檢察官就其本件再犯施用毒品罪犯行聲請觀察、勒戒無誤，
    聲請意旨核無不合，應予准許等語。
二、抗告意旨略以：抗告人現有期徒刑已逾8月，入監服刑已逾2
    月之久，已無施用毒品之傾向，請讓抗告人能安心服刑，不
    用移來轉去，影響提報假釋的權利，爰請撤銷原裁定，更為
    適當的裁定云云。
三、按犯毒品危害防制條例第10條之罪者，檢察官應聲請法院裁
    定，令被告入勒戒處所觀察、勒戒，其期間不得逾2月。依
    前項規定為觀察、勒戒或強制戒治執行完畢釋放後，3年後
    再犯第10條之罪者，適用前2項之規定，毒品危害防制條例
    第20條第1項、第3項定有明文。又該條第3項之立法理由認
    施用毒品者具「病患性犯人」之特質，並參諸世界各國之醫
    療經驗及醫學界之共識，咸認施用毒品成癮者，其心癮甚難
    戒除，如觀察、勒戒或強制戒治執行完畢釋放後，3年後始
    再有施用第一級、第二級毒品之行為者，足見其有戒除毒癮
    之可能，宜再採以觀察、勒戒方式戒除其身癮及以強制戒治
    方式戒除其心癮之措施，為能放寬觀察、勒戒或強制戒治制
    度之適用時機，以協助施用者戒除毒癮。是經觀察、勒戒或
    強制戒治執行完畢釋放後，「3年後再犯」者，前所實施之
    觀察、勒戒或強制戒治，已足以遮斷其施用毒品之毒癮，為
    期自新及協助其斷除毒癮，仍適用「初犯」規定，先經檢察
    官聲請觀察、勒戒，不因其間是否因另犯該罪，經起訴、判
    刑或執行而受影響（最高法院109年度台上字第3826號判決
    要旨參照）。
四、經查：
　㈠抗告人基於施用第一級毒品洛因及第二級毒品甲基安非他命
    之犯意，於110年8月30日10時25分許，在新北市鶯歌區某處
    工地，先以針筒注射之方式，施用海洛因1次，再以將甲基
    安非他命置於玻璃球內加熱燒烤後吸食所產生煙霧之方式，
    施用甲基安非他命1次等事實，業據抗告人於警詢、偵訊坦
    承不諱，且有基隆市警察局第三分局偵辦毒品案件尿液檢體
    對照表（尿液編號：000-0000）、抗告人親簽之勘察採證同
    意書、台灣檢驗科技股份有限公司濫用藥物檢–台北之濫用
    藥物檢驗報告各1份在卷可稽(110年度毒偵字第1704號卷第4
    、5、7頁），足認抗告人上開任意性自白核與事實相符，是
    抗告人上開施用第一級毒品洛因及第二級毒品甲基安非他命
    之犯行，堪以認定。
　㈡抗告人雖陳稱其已經無施用毒品之傾向，且入監服刑已逾2月
    ，請讓抗告人能安心服刑，不用移來轉去，影響提報假釋權
    利云云。然查，抗告人因施用毒品案件，經臺灣基隆地方法
    院94年度毒聲字第382號裁定送觀察勒戒後，因認有繼續施
    用之傾向，經同院94年度毒聲字第510號裁定裁定強制戒治
    ，於95年9月6日停止戒治，嗣後未再受有何觀察、勒戒及強
    制戒治，此有本院被告前案紀錄表附卷可佐。抗告人於前次
    強制戒治執行完畢後已逾3年後再犯本件施用毒品犯行，顯
    見抗告人尚未徹底戒毒斷癮，檢察官綜合考量本案具體情形
    ，依法向原審聲請裁定命抗告人入勒戒處所觀察、勒戒，期
    使抗告人能徹底戒毒斷癮，此乃檢察官依法行使其裁量權所
    為之裁量，法院自應予以尊重。原審依檢察官之聲請，裁定
    抗告人應送勒戒處所觀察、勒戒，並無違反正當程序，亦無
    違反比例原則或違法裁量之處。又抗告意旨所稱裁定觀察、
    勒戒恐影響其提報假釋之權利，亦非屬本案所需考量之因素
    ，自不能執為免除觀察、勒戒之理由，法院亦無因抗告人之
    個人因素而不予裁定觀察、勒戒之餘地，是抗告意旨所執情
    由，自非可採。
五、綜上，原裁定以抗告人確有施用第一級毒品海洛因及第二級
    毒品甲基安非他命之犯行，而依檢察官聲請，裁定令抗告人
    入勒戒處所觀察、勒戒，核其認事用法，並無違誤，抗告人
    執前詞提起本件抗告，為無理由，應予駁回。
據上論斷，應依刑事訴訟法第412 條，裁定如主文。
中　　華　　民　　國　　110 　年　　12　　月　　29　　日
                  刑事第十六庭  審判長法　官 葉騰瑞
                                      法　官 廖紋妤
                                      法　官 王耀興
以上正本證明與原本無異。
不得再抗告。
                                      書記官 蘇佳賢
中　　華　　民　　國　　110 　年　　12　　月　　29　　日